臺灣高等法院臺南分院刑事判決
111年度金上訴字第98號
上  訴  人  
即  被  告  陳羽蓁
上列上訴人因洗錢防制法等案件，不服臺灣臺南地方法院110年
度金訴字第107號中華民國110年10月6日第一審判決（起訴案號
：臺灣臺南地方檢察署110年度偵字第5553號、110年度偵字第55
54號、110年度偵字第5555號、110年度偵字第5556號），提起上
訴，本院判決如下：
    主  文
上訴駁回。
    事  實
一、陳羽蓁可預見將金融帳戶存摺、提款卡及密碼交付他人使用
    ，可能幫助不詳犯罪集團從事詐欺取財犯行，以之作為取得
    財物之管道，亦可預見該帳戶可能作為對方收受、提領特定
    犯罪所得使用，對方提領後會產生遮斷金流以逃避國家追訴
    、處罰之效果，竟基於縱有人將其提供之帳戶用以從事詐欺
    取財、洗錢犯行，亦不違背其本意之幫助犯意，於民國109年
    3月12日前之某時，在不詳地點，以不詳方式，將不知情之
    同性伴侣庚○○所申辦之玉山銀行帳號000-0000000000000號
    帳戶（下稱玉山銀行帳戶）、台新國際商業銀行帳號000-00
    000000000000號帳戶（下稱台新銀行帳戶）、王道商業銀行
    帳號000-00000000000000號帳戶（下稱王道銀行帳戶）之提
    款卡及密碼，提供予真實姓名年籍不詳之人，而容任該不詳之
    人及其所屬之詐欺集團成員（無證據證明該集團成員中有未
    滿18歲之人，亦無證據證明陳羽蓁知悉或可得而知該集團成
    員達3人以上）使用上開帳戶以遂行詐欺取財及洗錢犯罪（
    另案被告庚○○涉嫌幫助詐欺罪嫌部分，業經臺灣橋頭地方檢
    察署檢察官以109年度偵字第6825、8993、9000、12500號等
    案為不起訴處分）。嗣該詐欺集團成員取得上開玉山銀行、
    台新銀行、王道銀行帳戶資料後，即共同意圖為自己不法之
    所有，基於詐欺取財及洗錢之犯意聯絡，分別以附表所示之
    方式，使附表所示之丙○○、乙○○、丁○○、己○○、甲○○、辛○○
    、壬○○陷於錯誤，而先後於附表所示時間，匯款如附表所示
    之金額至上開銀行帳戶，旋遭提領一空。該詐欺集團成員即
    以此方式隱匿、掩飾該等詐欺所得之來源、去向。嗣經丙○○
    、乙○○、丁○○、己○○、甲○○、辛○○、壬○○事後發覺遭騙，乃
    報警循線查悉上情。
二、案經丙○○、乙○○、丁○○、甲○○、辛○○、壬○○分別訴由南投縣
    政府警察局竹山分局、高雄市政府警察局仁武分局報告臺灣
    橋頭地方檢察署、臺灣南投地方檢察署檢察官
　　呈請臺灣高等檢察署檢察長核轉臺灣臺南地方檢察署檢察官
    偵查起訴。
　　理  由
壹、證據能力部分：
　　按被告以外之人於審判外之陳述雖不符刑事訴訟法第159 條
    之1 至之4 等4 條之規定，而經當事人於審判程序同意作為
    證據，法院審酌該言詞陳述或書面陳述作成時之情況，認為
    適當者，亦得為證據；當事人、代理人或辯護人於法院調查
    證據時，知有刑事訴訟法第159 條第1 項不得為證據之情形
    ，而未於言詞辯論終結前聲明異議者，視為有前項之同意，
    同法第159 條之5 定有明文。立法意旨在於傳聞證據未經當
    事人之反對詰問予以核實，原則上先予排除；惟若當事人已
    放棄反對詰問權，於審判程序中表明同意該等傳聞證據可作
    為證據；或於言詞辯論終結前未聲明異議，基於尊重當事人
    對傳聞證據之處分權，及證據資料愈豐富，愈有助於真實發
    見之理念，且強化言詞辯論主義，使訴訟程序得以順暢進行
    ，上開傳聞證據亦均具有證據能力。查，本判決所引用具傳
    聞性質之各項證據資料，檢察官、上訴人即被告（下稱被告
    ）陳羽蓁於本院準備程序、審理時表示同意列為本案證據（
    見本院卷第86-89、127-128頁），且經本院於審判期日依法
    踐行調查證據程序，檢察官、被告於本院言詞辯論終結前均
    未表示異議，本院審酌該等具有傳聞證據性質之證據，其取
    得過程並無瑕疵或任何不適當之情況，應無不宜作為證據之
    情事，認以之作為本案之證據，應屬適當，依刑事訴訟法第
    159 條之5 之規定，自得作為證據。
貳、實體部分：
一、訊據被告陳羽蓁固坦承上開玉山銀行、台新銀行及王道銀行
    帳戶均為其同性伴侶庚○○所申辦及開設，上開銀行的提款卡
    均由其保管等事實，惟矢口否認有何幫助詐欺及幫助洗錢之
    犯行，辯稱：伊跟庚○○在一起之後，財物均由伊保管，因為
    伊沒有工作待在家，日常開銷、繳費都是由伊幫庚○○處理。
    某日伊剛好要去玉山銀行旁邊的全家便利店買東西，順便把
    提款卡帶著要查詢餘額，因為伊比較健忘，所以把上開3個
    帳戶的提款卡密碼貼在提款卡上面，密碼是庚○○的生日，查
    完之後發現帳戶裡面沒有錢，伊就將提款卡塞在口袋裡，後
    來接到銀行的電話通知，才知道上開3個銀行帳戶變成警示
    帳戶，伊並沒有將上開3個帳戶的提款卡（含密碼）交給詐
    欺集團使用云云。　　　　
二、惟查：
　㈠系爭玉山銀行、台新銀行及王道銀行帳戶係被告之同性伴侶
    庚○○所申設乙節，業據被告（見偵五卷第97頁；原審卷第81
    頁）及證人庚○○（見警二卷第2頁；警三卷第2頁；警四卷第
    2頁；偵五卷第63-64、96頁；本院卷第129頁）陳明在卷，
    且有玉山銀行個金集中部109年4月27日玉山個（集中）字第
    1090043905號函及所檢附之庚○○帳戶顧客基本資料查詢（見
    警一卷第114-115頁）、台新國際商業銀行109年4月29日台
    新作文字第10905990號函及所檢附之庚○○開戶資料（見警二
    卷第39-41頁）、王道商業銀行股份有限公司109年5月11日
    王道銀字第1095600518號函及所檢附之庚○○開戶申請書基本
    資料（見警四卷第93-94頁）附卷可稽。又不詳之人於取得
    系爭玉山銀行、台新銀行及王道銀行帳戶之提款卡及密碼後
    ，即於附表所示時間，以附表所示之方式，詐騙如附表所示
    之丙○○、乙○○、丁○○、甲○○、辛○○、壬○○及己○○，致渠等陷
    於錯誤而匯款如附表所示金額至庚○○如附表所示銀行帳戶，
    該等款項旋遭提領一空等節，業經證人即告訴人丙○○（見警
    一卷第86-87頁）、乙○○（見警二卷第30-31頁）、丁○○（見
    警二卷第9-11頁）、己○○（見警二卷第23-25頁）、甲○○（
    見警三卷第26-28頁）、辛○○（見警二卷第17-18頁）、壬○○
    （見警四卷第69-84頁）指述綦詳，並有：⑴告訴人丙○○部分
    之內政部警政署反詐騙諮詢專線紀錄表、新北市政府警察局
    海山分局文聖派出所陳報單、受理詐騙帳戶通報警示簡便格
    式表、金融機構聯防機制通報單、受理各類案件紀錄表、受
    理刑事案件報案三聯單、臺外幣交易明細查詢畫面翻拍照片
    （見警一卷第92-94、97-98、100、101、103頁）、⑵告訴人
    乙○○部分之中壢綜活儲存款畫面翻拍照片、內政部警政署反
    詐騙諮詢專線紀錄表、桃園市政府警察局中壢分局龍興派出
    所受理詐騙帳戶通報警示簡便格式表、金融機構聯防機制通
    報單（見警二卷第32、 33-36頁）、⑶告訴人丁○○部分之台
    新銀行自動櫃員機交易明細、內政部警政署反詐騙諮詢專線
    紀錄表、嘉義縣警察局民雄分局豐收派出所受理詐騙帳戶通
    報警示簡便格式表、金融機構聯防機制通報表（見警二卷第
    12、13-15頁）、⑷告訴人甲○○部分之台北富邦銀行交易畫面
    、內政部警政署反詐騙諮詢專線紀錄表、臺北市政府警察局
    萬華分局西園路派出所受理詐騙帳戶通報警示簡便格式表、
    金融機構聯防機制通報單（見警三卷第30、32、35-36頁）
    、⑸告訴人辛○○部分之郵政自動櫃員機交易明細表、內政部
    警政署反詐騙諮詢專線紀錄表、臺南市政府警察局第五分局
    和緯派出所受理詐騙帳戶通報警示簡便格式表、金融機構聯
    防機制通報單（見警二卷第19、20-22頁）、⑹告訴人壬○○部
    分之臺幣活存明細、內政部警政署反詐騙諮詢專線紀錄表、
    屏東縣政府警察局里港分局泰山派出所受理詐騙帳戶通報警
    示簡便格式表、金融機構聯防機制通報單（見警四卷第75、
    77-78、83頁）、⑺被害人己○○部分之郵政自動櫃員機交易明
    細表、台新銀行自動櫃員機交易明細、內政部警政署反詐騙
    諮詢專線紀錄表、臺南市政府警察局第五分局和緯派出所受
    理詐騙帳戶通報警示簡便格式表、金融機構聯防機制通報單
    （見警二卷第26、27-29頁）、⑻玉山銀行個金集中部109年4
    月27日玉山個（集中）字第1090043905號函及所檢附之庚○○
    帳戶交易明細資料（見警一卷第114、116頁）、台新國際商
    業銀行109年4月29日台新作文字第10905990號函及所檢附之
    庚○○帳戶交易明細資料（見警二卷第39、42-43頁）、王道
    商業銀行股份有限公司109年5月11日王道銀字第1095600518
    號函及所檢附之庚○○帳戶交易明細資料（見警四卷第93、95
    -96頁）存卷可佐，足見系爭玉山銀行、台新銀行、王道銀
    行帳戶確已遭不詳之人作為詐騙如附表所示告訴人或被害人
    款項之工具使用至明。
　㈡按洗錢防制法於105 年12月28日修正公布，並於106 年6 月2
    8日生效施行（下稱新法）。修正前該法（下稱舊法）將洗
    錢行為區分為將自己犯罪所得加以漂白之「為自己洗錢」及
    明知是非法資金，卻仍為犯罪行為人漂白黑錢之「為他人洗
    錢」兩種犯罪態樣，且依其不同之犯罪態樣，分別規定不同
    之法定刑度。惟洗錢犯罪本質在於影響合法資本市場並阻撓
    偵查，不因為自己或為他人洗錢而有差異，且洗錢之行為包
    含處置（即將犯罪所得直接予以處理）、多層化（即為使偵
    查機關難以追查金流狀況，以迂迴層轉、化整為零之多層化
    包裝方式，掩飾或隱匿特定犯罪所得）及整合（即收受、持
    有或使用他人犯罪所得，使該犯罪所得披上合法之外衣，回
    歸正常金融體系）等各階段行為，其模式不祇一端，上開為
    自己或為他人洗錢之二分法，不僅無助於洗錢之追訴，且徒
    增實務事實認定及論罪科刑之困擾。故而為澈底打擊洗錢犯
    罪，新法乃依照國際防制洗錢金融行動工作組織（Financia
    l Action Task Force ，下稱FATF）40項建議之第3 項建議
    ，並參採聯合國禁止非法販運麻醉藥品和精神藥物公約及聯
    合國打擊跨國有組織犯罪公約之洗錢行為定義，將洗錢行為
    之處置、多層化及整合等各階段，全部納為洗錢行為，而於
    新法第2 條規定：「本法所稱洗錢，指下列行為：一、意圖
    掩飾或隱匿特定犯罪所得來源，或使他人逃避刑事追訴，而
    移轉或變更特定犯罪所得。二、掩飾或隱匿特定犯罪所得之
    本質、來源、去向、所在、所有權、處分權或其他權益者。
    三、收受、持有或使用他人之特定犯罪所得。」以求與國際
    規範接軌。另舊法過度限縮洗錢犯罪成立之可能，亦模糊前
    置犯罪僅在對於不法金流進行不法原因之聯結，造成洗錢犯
    罪成立門檻過高，洗錢犯罪難以追訴，故新法參考FATF建議
    ，就其中採取門檻式規範者，明定為最輕本刑為6 個月以上
    有期徒刑之罪，並將「重大犯罪」之用語，修正為「特定犯
    罪」，再增列未為最輕本刑為6 個月以上有期徒刑之罪所涵
    括之違反商標法等罪，且刪除有關犯罪所得金額須在新臺幣
    （下同）5 百萬元以上者，始得列入前置犯罪之限制規定，
    以提高洗錢犯罪追訴之可能性。從而新法第14條第1 項所規
    範之一般洗錢罪，必須有第3 條規定之前置特定犯罪作為聯
    結，始能成立。然洗錢犯罪之偵辦在具體個案中經常祇見可
    疑金流，未必瞭解可疑金流所由來之犯罪行為，倘所有之洗
    錢犯罪皆須可疑金流所由來之犯罪行為已經判決有罪確定，
    始得進一步偵辦處罰，則對於欠缺積極事證足以認定確有前
    置犯罪，卻已明顯違反洗錢防制規定之可疑金流，即無法處
    理。故而新法乃參考澳洲刑法立法例，增訂特殊洗錢罪，於
    第15條第1 項規定：「收受、持有或使用之財物或財產上利
    益，有下列情形之一，而無合理來源且與收入顯不相當者，
    處6 月以上5 年以下有期徒刑，得併科新臺幣5 百萬元以下
    罰金：一、冒名或以假名向金融機構申請開立帳戶。二、以
    不正方法取得他人向金融機構申請開立之帳戶。三、規避第
    7 條至第10條所定洗錢防制程序。」從而特殊洗錢罪之成立
    ，不以查有前置犯罪之情形為要件，但必須其收受、持有或
    使用之財物或財產上利益，無合理來源並與收入顯不相當，
    且其財物或財產上利益之取得必須符合上開列舉之3 種類型
    者為限。易言之，第15條之特殊洗錢罪，係在無法證明前置
    犯罪之特定不法所得，而未能依第14條之一般洗錢罪論處時
    ，始予適用。倘能證明人頭帳戶內之資金係前置之特定犯罪
    所得，即應逕以一般洗錢罪論處，自無適用特殊洗錢罪之餘
    地。例如詐欺集團向被害人施用詐術後，為隱匿其詐欺所得
    財物之去向，而令被害人將其款項轉入該集團所持有、使用
    之人頭帳戶，並由該集團所屬之車手前往提領詐欺所得款項
    得逞，檢察官如能證明該帳戶內之資金係本案詐欺之特定犯
    罪所得，即已該當於新法第14條第1 項之一般洗錢罪；至若
    無法將人頭帳戶內可疑資金與本案詐欺犯罪聯結，而不該當
    第2 條洗錢行為之要件，當無從依第14條第1 項之一般洗錢
    罪論處，僅能論以第15條第1 項之特殊洗錢罪。另過去實務
    認為，行為人對犯特定犯罪所得之財物或利益作直接使用或
    消費之處分行為，或僅將自己犯罪所得財物交予其他共同正
    犯，祇屬犯罪後處分贓物之行為，非本條例所規範之洗錢行
    為，惟依新法規定，倘行為人意圖掩飾或隱匿特定犯罪所得
    來源，而將特定犯罪所得直接消費處分，甚或交予其他共同
    正犯，而由共同正犯以虛假交易外觀掩飾不法金流移動，即
    難認單純犯罪後處分贓物之行為，應仍構成新法第2條第1款
    或2款之洗錢行為（最高法院108年度台上字第1744號、109
    年度台上字第1320號、109年度台上字第1641號判決意旨參
    照）。本件不詳詐欺集團成員於取得系爭玉山銀行、台新銀
    行、王道銀行帳戶之提款卡（含密碼）後，詐騙如附表所示
    之告訴人丙○○等人，致告訴人丙○○等人陷於錯誤，依詐欺集
    團成員指示，分別匯款至系爭玉山銀行、台新銀行、王道銀
    行帳戶內，旋遭提領一空等情，已如前述，則該不詳詐欺集
    團成員既有掩飾、隱匿詐欺犯罪所得去向、所在之行為，而
    製造金流斷點，揆諸前開說明，核與洗錢防制法第14條第1
    項洗錢罪之要件相合。從而，系爭玉山銀行、台新銀行、王
    道銀行帳戶資料，確亦成為洗錢之工具甚明。
　㈢按申辦金融帳戶需填載申請人之姓名、年籍、地址等個人資
    料，且須提供身分證明文件以供查核，故金融帳戶資料可與
    持有人真實身分相聯結，而成為檢、警機關追查犯罪行為人
    之重要線索，詐欺集團成員為避免遭查緝，於下手實施詐騙
    前，自會先取得與自身無關聯且安全無虞、可正常存提款使
    用之金融帳戶以供被害人匯入款項及提領之用；而金融帳戶
    之存摺與提款卡一旦遺失或失竊時，金融機構均有提供即時
    掛失、止付等服務，以避免存款戶之款項被盜領或帳戶遭不
    法利用，準此，竊得或拾獲他人金融帳戶之人，因未經帳戶
    所有人同意使用該金融帳戶，自無從知悉帳戶所有人將於何
    時辦理掛失止付甚或向警方報案，故詐欺集團成員唯恐其取
    得之金融帳戶隨時有被帳戶所有人掛失、止付而無法使用該
    金融帳戶，或無法順利提領匯入該金融帳戶內之贓款，自無
    可能貿然使用竊得或拾得之金融帳戶作為詐欺人頭帳戶；輔
    以現今社會上存有不少為貪圖小利而出售、出租自己帳戶供
    他人使用之人，則詐欺集團成員僅需支付少許對價或以信用
    貸款、應徵工作等將來利益為誘餌，即能取得可完全操控而
    毋庸擔心被人掛失之金融帳戶運用，殊無冒險使用他人遺失
    或遭竊之金融帳戶之必要。由卷附系爭玉山銀行、台新銀行
    及王道銀行等3個帳戶之交易清單或明細，並參酌告訴人丙○○、乙○○、丁○○、甲○○、辛○○、壬○○、被害人己○○所述遭詐
    騙經過，可知上揭玉山銀行、台新銀行係於109年3月14日15
    時許、王道銀行於109年3月15日過後，開始遭詐欺集團成員
    利用為犯罪工具，復觀諸上開3個帳戶之交易清單或明細所
    示，庚○○所有之玉山銀行帳戶於109年3月10日轉出新臺幣（
    下同）25,636元後，餘額剩4元；台新銀行於109年3月13日
    ，餘額剩33元；王道銀行於同年3月16日，餘額僅有30元；
    且3個帳戶自109年3月13日起至同年月16日之期間，均不約
    而同開始有百元內金額或1元金額在帳戶內為存入、轉出之
    紀錄等情（見警一卷第116頁；警二卷第43頁；警四卷第95
    頁），足徵系爭玉山銀行、台新銀行及王道銀行帳戶在淪為
    犯罪工具前，帳戶內餘額不多，核與實務上常見幫助詐欺取
    財之行為人，考量提供此種餘額所剩不多之帳戶予他人使用
    ，對己所生財產損害程度甚微之算計後，乃輕率交付帳戶之
    舉相符。據此，本案詐欺集團成員取得系爭玉山銀行、台新
    銀行、王道銀行帳戶提款卡（含密碼），應係經被告同意交
    付使用，藉以確保該帳戶可順利提領詐得之款項。
　㈣被告上訴意旨雖稱：系爭玉山銀行、台新銀行、王道銀行帳
    戶自109年3月13日起至16日之期間，有百元內金額或1元金
    額在帳戶內為存入、轉出之紀錄，符合詐欺集團取得未能確
    認來源之帳戶，而進行小額提匯款測試，確保所取得帳戶功
    能正常，以便順利提領所詐得之款項云云。然系爭玉山銀行
    、台新銀行、王道銀行帳戶自109年3月13日起，接連多日有
    百元內甚至1元金額之小額款項入出帳戶之紀錄，並自109年
    3月14日（玉山、台新銀行）、16日（王道銀行）過後，即
    開始有大筆款項存入或轉入帳戶內之情形，此等或許可解釋
    為詐欺集團取得帳戶資料後，在充作為收受與提領詐騙贓款
    之工具前，對帳戶能否正常使用所進行之最後測試，經確認
    後便立即充作詐騙所得贓款之入帳與提領使用，否則在時間
    上顯過於密接巧合而不合理。且系爭玉山銀行、台新銀行及
    王道銀行帳戶提款卡（含密碼）係在被告本人同意下，以不
    詳方式交付詐欺集團使用之事實，已如前述，縱使詐欺集團
    成員有再次確認系爭玉山銀行、台新銀行及王道銀行帳戶是
    否能正常使用，亦與常情無違，是認被告此部分之辯解尚難
    採信。
　㈤被告陳羽蓁對於為何將系爭玉山銀行、台新銀行及王道銀行
    帳戶提款卡密碼記載於提款卡上之情節，於偵訊時表示：我
    和庚○○在一起之後，需要幫他繳一些生活開支和費用，因為
    我待業中，所以提款卡才會放在我身上，我當天要去查餘額
    ，所以隨身攜帶3張提款卡出門，因為庚○○怕我忘記密碼，
    所以其中一張提款卡上面有貼密碼；然在偵查檢察官質問上
    開三張提款卡之密碼時，毋需回憶亦無查找紙條，立即可說
    出：是770329，庚○○的生日等語（即偵五卷第97-98頁）；
    於原審準備程序時供稱：三張提款卡上面都貼有庚○○的生日
    即提款卡六碼密碼，因為我比較健忘，所以都將密碼貼在上
    面等語（見原審卷第173頁）。而證人庚○○於本院審理時證
    稱：被告知道我的生日，被告的生日是74年3月3日，我們過
    生日都不用互相提醒等語（見本院卷第132頁），衡情被告
    與庚○○交往已有一段時間，被告既能在偵查中馬上說出庚○○
    的生日，則庚○○之生日又被設定為提款卡密碼，怎會在使用
    提款卡時就無法記憶而需以紙條貼於提款卡上？況且金融帳
    戶之存摺、提款卡及密碼等物，事關個人財產權益甚大，衡
    諸常情，一般人均明知若持有帳戶之提款卡並知悉提款卡之
    密碼後，即可利用提款卡任意自帳戶提領現款，故一般人均
    會將存摺、提款卡與密碼分別存放，以防止同時遺失而遭盜
    領之風險，並避免遭他人冒用，而被告並非智識未臻完熟之
    人，豈會毫無警覺，而將密碼貼在提款卡上？縱使真要書寫
    密碼作為提醒，亦會採取暗語或特殊註記等方式，以免輕易
    遭人識破，但被告卻將密碼貼在提款卡上，實與常理不符。
    是被告辯稱因怕忘記密碼而將密碼貼在提款卡上，實難遽信
    。 從而，系爭玉山銀行、台新銀行及王道銀行帳戶提款卡
    應係經由被告自願性的交付出去，為使取得提款卡之人可以
    順利利用提款卡進行提領款，故將提款密碼貼在提款卡上，
    方便取得提款卡的詐欺集團成員利用該提款卡提領被害人匯
    入之款項甚明。
  ㈥又被告對於查詢餘額乙事，於原審審理中表示：當時我剛好
    要去玉山銀行旁邊的全家買東西，所以才把卡片帶著，因為
    那時候剛好要出門就順便等語，惟王道銀行及台新銀行為數
    位帳戶，且庚○○於案發前均係以網路操作，則被告卻無法說
    明其既為足不出戶之人，為何不以網路查詢餘額，卻需大費
    周章攜帶提款卡出門，且查詢的是裡面餘額所甚無幾的帳戶
    ，凡此俱見被告所辯，顯與常情相違，實難採信，足徵上開
    3個帳戶之提款卡及提款卡密碼，當係被告交付並容任詐騙
    集團成員使用。被告辯稱是查詢餘額因而遺失等語，委無可
    採。　
　㈦被告上訴意旨稱：系爭玉山銀行帳戶係庚○○的薪資轉帳帳戶
    ，不可能提供給詐欺集團使用云云。然查，證人庚○○於本院
    審理時證稱：「（你的玉山銀行是薪轉帳戶，是不是？）對
    。（玉山銀行帳戶資料裡面有1筆在109年3月10日轉出新台
    幣25,636元，這部分是你的薪水嗎？）是，是我轉出的。（
    轉出以後，這個帳戶好像就沒有薪轉帳戶了？）對，後面就
    沒有了，我離職後就換另一家公司，換中國信託銀行帳戶當
    薪轉帳戶。（中國信託銀行帳戶提款卡，有無遺失？）中國
    信託銀行帳戶提款卡我自己收著，這張沒有遺失。（現在還
    是用中國信託銀行帳戶當作薪轉帳戶嗎？）現在薪轉帳戶是
    華南銀行帳戶。（是因為又離職換公司又換一家銀行嗎？）
    對。（何時換華南銀行帳戶？）110年5月份。」等語（見本
    院卷第133頁），可見被告交出系爭玉山銀行帳戶提款卡時
    ，該帳戶已非庚○○之薪轉帳戶，則被告此部分之辯解，核與
    事實不符，自不足採信。
　㈧被告雖辯稱：伊及庚○○係接到銀行通知帳戶被凍結，發現系
    爭3個帳戶提款卡遺失，才趕快去報案云云。而庚○○確實有
    於109年3月25日14時許，前往臺南市政府警察局新營分局中
    山路派出所報案表示系爭3個帳戶提款卡《信用卡》遺失乙情
    ，有臺南市政府警察局新營分局中山路派出所受理案件登記
    表在卷可按（見本院卷第23頁），固非無據。然如前所述，
    被告係主動將系爭玉山銀行、台新銀行及王道銀行帳戶提款
    卡（含密碼）交付予不相識之詐欺集團成員，而本件告訴人
    、被害人於109年3月14日、3月16日即遭詐騙集團成員施用
    詐術而受騙匯款，被告於109年3月25日報案，係在如附表所
    示告訴人、被害人交付財物犯罪結果發生之後，則其於事後
    報案之行為，要無足以阻卻其前所具備之幫助犯行，而執以
    為有利於被告之認定。
　㈨按刑法之故意，分為直接故意與不確定故意，不確定故意係
    指行為人對於構成犯罪事實，預見其發生而其發生並不違背
    其本意，刑法第13條第2 項定有明文。而金融帳戶為個人理
    財工具，申請開設金融帳戶並無任何特殊限制，一般民眾皆
    可申請，且開戶門檻不高，一人復得在不同金融機構申請數
    個存款帳戶使用，此乃眾所周知之事實。又按向金融機構開
    設帳戶、請領存摺及金融卡使用一事，乃針對個人身分之社
    會信用而予資金流通，具有強烈屬人性；故依一般人之社會
    生活經驗，實無收集（包含購買、承租或借用等）他人帳戶
    使用之必要。如陌生人不以自己名義申請開戶，反向他人收
    集銀行帳戶供己使用，該他人對於收集帳戶者是否合法使用
    乙節，應有合理懷疑甚明。此外，常人廣知詐騙集團利用人
    頭帳戶逃避檢警對詐騙款項金流之查緝，而被告係年滿30歲
    之成年人，有其年籍資料在卷可按，係具有一定之智識及社
    會經驗之人，對於上情應有所認識，其於提供系爭玉山銀行
    、台新銀行及王道銀行帳戶之提款卡（含密碼）予不相識之
    他人時，已足預見對方可能作為詐騙他人財物之工具使用及
    後續該人為掩飾、隱匿贓款去向暨所在而將款項提領一空之
    洗錢行為，顯然被告將系爭玉山銀行、台新銀行及王道銀行
    帳戶之提款卡（密碼）交付與不詳之人，係抱持自身無遭受
    損失之虞，縱使上開帳戶遭他人作為詐欺取財及洗錢犯罪使
    用，對自己亦無妨害之容任心理，而不違反其本意，是以被
    告主觀上有幫助詐欺及幫助洗錢之不確定故意，甚為顯明。
　㈩綜上所述，本件事證明確，被告之犯行堪以認定，自應依法
    論科。　　　　　
三、論罪科刑部分：
  ㈠刑法上之幫助犯，係指以幫助之意思，對於正犯資以助力，
    而未參與實施犯罪之行為者而言（最高法院49年台上字第77
    號判決意旨參照），是行為人主觀上若係以幫助他人犯罪之
    意思，而客觀上從事構成要件以外之行為，應論以幫助犯。
    又特定犯罪之正犯實行特定犯罪後，為掩飾、隱匿其犯罪所
    得財物之去向及所在，而令被害人將款項轉入其所持有、使
    用之他人金融帳戶，並由該特定犯罪正犯前往提領其犯罪所
    得款項得手，如能證明該帳戶內之款項係特定犯罪所得，因
    已被提領而造成金流斷點，該當掩飾、隱匿之要件，該特定
    犯罪正犯自成立一般洗錢罪之正犯。刑法第30條之幫助犯，
    係以行為人主觀上有幫助故意，客觀上有幫助行為，即對於
    犯罪與正犯有共同認識，而以幫助意思，對於正犯資以助力
    ，但未參與實行犯罪之行為者而言。幫助犯之故意，除需有
    認識其行為足以幫助他人實現故意不法構成要件之「幫助故
    意」外，尚需具備幫助他人實現該特定不法構成要件之「幫
    助既遂故意」，惟行為人只要概略認識該特定犯罪之不法內
    涵即可，無庸過於瞭解正犯行為之細節或具體內容。此即學
    理上所謂幫助犯之「雙重故意」。金融帳戶乃個人理財工具
    ，依我國現狀，申設金融帳戶並無任何特殊限制，且可於不
    同之金融機構申請多數帳戶使用，是依一般人之社會通念，
    若見他人不以自己名義申請帳戶，反而收購或借用別人之金
    融帳戶以供使用，並要求提供提款卡及告知密碼，則提供金
    融帳戶者主觀上如認識該帳戶可能作為對方收受、提領特定
    犯罪所得使用，對方提領後會產生遮斷金流以逃避國家追訴
    、處罰之效果，仍基於幫助之犯意，而提供該帳戶之提款卡
    及密碼，以利洗錢實行，仍可成立一般洗錢罪之幫助犯（最
    高法院刑事大法庭108年台上大字第3101號裁定意旨參照）
    。經查，被告提供系爭玉山銀行、台新銀行、王道銀行帳戶
    之提款卡（含密碼）供他人使用，使詐欺取財正犯於對如附
    表所示之告訴人、被害人施用詐術後，得利用系爭玉山銀行
    、台新銀行、王道銀行帳戶做為詐騙所得贓款匯入之人頭帳
    戶，又告訴人及被害人因受騙而將款項匯入系爭玉山銀行、
    台新銀行、王道銀行帳戶內時，固尚得辨別該款項之來源及
    不法性，然因被告已將系爭玉山銀行、台新銀行、王道銀行
    帳戶之提款卡（含密碼）交予他人，詐欺取財正犯得藉此提
    領該等帳戶內之款項，使該等詐騙所得款項於遭提領後之去
    向不明，形成金流斷點，是被告雖未親自對附表所示之告訴
    人丙○○、乙○○、丁○○、甲○○、辛○○、壬○○及被害人己○○施用
    詐術及自行提領詐騙所得款項而參與詐欺取財及洗錢之構成
    要件行為，然其所為仍有對正犯之詐欺取財行為及洗錢行為
    之遂行施以助力，復無其他積極證據足資證明被告與取得被
    告所交付系爭玉山銀行、台新銀行、王道銀行帳戶之人、詐
    取如附表所示告訴人及被害人財物之人或提領款項之人間有
    何共同詐欺取財或洗錢之犯意聯絡或行為分擔，依據上開說
    明，被告應僅係幫助行為，尚未達到共犯之參與程度。
　㈡是核被告所為，係犯刑法第30條第1項前段、第339條第1項之
    幫助詐欺取財罪及刑法第30條第1項前段、洗錢防制法第14
    條第1項之幫助洗錢罪。
  ㈢被告以單一提供系爭玉山銀行、台新銀行及王道銀行帳戶之
    提款卡（含密碼）之幫助行為，幫助他人向如附表所示之告
    訴人、被害人詐騙，為想像競合犯，應從一重處斷；又被告
    所犯幫助詐欺取財罪與幫助洗錢罪間，具有局部之同一性，
    乃一行為觸犯數罪名之想像競合犯，應依刑法第55條規定，
    從一重之幫助洗錢罪處斷。
  ㈣被告以幫助之意思，提供系爭玉山銀行、台新銀行、王道銀
    行帳戶之提款卡（含密碼）予詐欺取財正犯作為供贓款匯入
    之人頭帳戶，並使詐欺取財正犯得提領其內之犯罪所得，隱
    匿該所得之去向，是提供洗錢構成要件以外之助力，為幫助
    犯，爰依刑法第30條第2項規定，按正犯之刑減輕之。
四、原審認被告罪證明確，適用洗錢防制法第14條第1項，刑法
    第11條、第30條第1項前段、第2項、第339條第1項、第55條
    、第42條第3項，刑法施行法第1條之1第1項等規定，並審酌
    被告將系爭3個帳戶交予他人使用，容任實施詐騙犯行之正
    犯可以利用該等帳戶作為詐騙犯罪之人頭帳戶，並進而提領
    其內詐騙所得贓款，除造成民眾之財產上損失外，亦使犯罪
    所得贓款遭不明人士提領後去向不明，金流形成斷點，詐欺
    取財正犯實施犯行之成本亦因此降低，助長集團詐欺犯罪之
    橫行，影響社會治安及經濟秩序穩定，所為實屬不該，兼衡
    被告提供予他人作為人頭帳戶使用之帳戶數目有3個、被害
    人之人數有7名、被害人受騙之金額合計為33萬6,342元、被
    告迄今並未賠償被害人之損失，及其自承高職畢業、未婚、
    目前從事包貨工作，時薪1小時170元之智識程度與生活狀況
    ，否認犯行之態度等一切情狀，量處有期徒刑5月，併科罰
    金3萬元，罰金如易服勞役，以1千元折算1日。另說明：犯
    第14條之罪，其所移轉、變更、掩飾、隱匿、收受、取得、
    持有、使用之財物或財產上利益，沒收之，洗錢防制法第18
    條第1項前段固有明文，然被告並未親自提領詐騙所得之款
    項，並已將上開3個帳戶之提款卡及提款卡密碼交付予他人
    ，是其已無從實際管領並加以處分上開3個帳戶內之詐騙所
    得款項，自無從依上開規定宣告沒收。又被告交予他人之上
    開3個帳戶之提款卡，雖係供犯罪所用之物，但未經扣案，
    迄今仍未取回，且該等物品本身價值低微，單獨存在亦不具
    刑法上之非難性，倘予沒收或追徵，除另使刑事執行程序開
    啟之外，對於犯罪行為之不法、罪責評價並無影響，復不妨
    被告刑度之評價，且對於預防及遏止犯罪之助益不大，欠缺
    刑法上重要性，是本院認該等物品並無沒收或追徵之必要，
    爰不予宣告沒收或追徵。另依卷內現有之資料，並無證據可
    資認定被告有何因提供帳戶而取得對價之情形，則被告既無
    任何犯罪所得，自毋庸宣告沒收或追徵。經核原判決之認事
    用法俱無違誤，其量刑時審酌之上開情狀，業已注意及考量
    刑法第57條所列各款事項，所處刑度符合「罰當其罪」之原
    則，亦與比例原則相符，並無輕重失衡之情形。被告上訴意
    旨仍執陳詞否認犯罪，而指摘原判決不當云云。然被告上開
    所辯並不足採，本院業已指駁如上，其上訴為無理由，應予
    駁回。
據上論結，應依刑事訴訟法第368條，判決如主文。
本案經檢察官蔡宗聖提起公訴，檢察官葉耿旭到庭執行職務。　
中　　華　　民　　國　　111 　年　　3 　　月　　29　　日
                  刑事第三庭    審判長法  官  陳連發
                                      法  官  洪榮家   
                                      法  官  何秀燕
以上正本證明與原本無異。
如不服本判決應於收受送達後20日內向本院提出上訴書狀，其未
敘述上訴理由者，並得於提起上訴後20日內向本院補提理由書（
均須按他造當事人之人數附繕本）「切勿逕送上級法院」。
　　　　　　　　　　　　　　　　　　　書記官  翁心欣
中　　華　　民　　國　　111 　年　　3 　　月　　29　　日

附錄本案論罪科刑法條：
中華民國刑法第30條
幫助他人實行犯罪行為者，為幫助犯。雖他人不知幫助之情者，
亦同。
幫助犯之處罰，得按正犯之刑減輕之。

中華民國刑法第339 條
意圖為自己或第三人不法之所有，以詐術使人將本人或第三人之
物交付者，處5 年以下有期徒刑、拘役或科或併科50萬元以下罰
金。
以前項方法得財產上不法之利益或使第三人得之者，亦同。
前二項之未遂犯罰之。

洗錢防制法第14條
有第二條各款所列洗錢行為者，處7 年以下有期徒刑，併科新臺
幣5 百萬元以下罰金。
前項之未遂犯罰之。
前二項情形，不得科以超過其特定犯罪所定最重本刑之刑。

附表：
編號 被害人 告訴人 遭騙經過 匯款時間    （民國） 遭詐騙金額（新臺幣）  1 告訴人 丙○○ 於109年3月12日下午5時53分許，假冒為購物網站客服人員，撥打電話向其佯稱電腦遭駭客入侵，訂單被多訂5筆，需操作網路銀行取消云云，致其陷於錯誤，遂依指示匯款至上揭玉山銀行帳戶內。 109年3月14日下午3時24分許、下午3時25分許 4萬9988元、 4萬9986元   2 告訴人乙○○ 於109年3月14日下午1時10分許，假冒為購物網站客服人員，撥打電話向其佯稱客服人員操作不當導致訂單與其他人綁在一起，需操作網路銀行取消云云，致其陷於錯誤，遂依指示匯款至上揭台新銀行帳戶內。 109年3月14日下午3時59分許 1萬9099元   3 告訴人丁○○ 於109年3月14日下午2時許，假冒為購物網站客服人員，撥打電話向其佯稱作業疏失導致購入2筆商品，需操作提款機取消云云，致其陷於錯誤，遂依指示匯款至上揭台新銀行帳戶內。 109年3月14日下午3時50分許 1萬7321元   4 被害人己○○ 於109年3月14日下午2時19分許，假冒為購物網站客服人員，撥打電話向其佯稱訂單有誤，需操作提款機取消云云，致其陷於錯誤，遂依指示匯款及存款至上揭台新銀行帳戶內。 109年3月14日下午3時4分許、下午3時38分許 2萬9987元、 1萬元  5 告訴人 甲○○ 於109年3月14日下午2時59分許，假冒為購物網站客服人員，撥打電話向其佯稱信用卡被重覆刷卡，需操作網路ATM取消云云，致其陷於錯誤，遂依指示匯款至上揭玉山銀行帳戶內。 109年3月14日下午4時24分許 2萬9987元  6 告訴人辛○○ 於109年3月14日某時許，假冒為購物網站客服人員，撥打電話向其佯稱系統問題導致重覆下單，需操作提款機取消云云，致其陷於錯誤，遂依指示匯款至上揭台新銀行帳戶內。 109年3月14日下午3時8分許 2萬9989元   7 告訴人壬○○ 於109年3月16日下午3時56分許，假冒為購物網站客服人員，撥打電話向其佯稱誤設為超級會員，將每月扣款，需操作網路銀行APP取消云云，致其陷於錯誤，遂依指示匯款至上揭王道銀行帳戶內。 109年3月16日《起訴書誤載為3月26日，業據原審蒞庭檢察官於110年4月29日原審準備程序時當庭更正）下午5時50分許 9萬9985元 

　　　　　　　　　　
【卷目索引】
⒈南投縣政府警察局竹山分局投竹警偵字第1090005102號卷，即
  警一卷 
⒉高雄市政府警察局仁武分局高市警仁分偵字第10970844300號卷
  ，即警二卷 
⒊高雄市政府警察局仁武分局高市警仁分偵字第10970892800號卷
  ，即警三卷 
⒋高雄市政府警察局仁武分局高市警仁分偵字第10970993600號卷
  ，即警四卷 
⒌臺灣橋頭地方檢察署109年度偵字第6825號卷，即偵五卷 
⒍原審110年度金訴字第107號卷，即原審卷 
⒎本院111年度金上訴字第98號卷，即本院卷